【裁判字號】    95,訴,1023
【裁判日期】    951214
【裁判案由】    毒品危害防制條例
【裁判全文】
臺灣士林地方法院刑事判決              95年度訴字第1023號
公  訴  人  臺灣士林地方法院檢察署檢察官
被      告  甲○○
上列被告因違反毒品危害防制條例案件，經檢察官提起公訴（95
年度毒偵字第1605號），本院於準備程序進行中，被告就被訴事
實為有罪之陳述，本院合議庭裁定由受命法官獨任進行簡式審判
程序並判決如下：
    主  文
甲○○施用第一級毒品，處有期徒刑捌月。
扣案之分裝袋拾個沒收。
    事  實
一、甲○○係替代役役男，現任職於內政部警政署保安警察第一
    總隊，於民國94年間因施用毒品案件，經本院以94年度毒聲
    字第419 號裁定送觀察、勒戒後，認無繼續施用毒品之傾向
    ，於94年10月3 日觀察、勒戒執行完畢釋放，並由臺灣士林
    地方法院檢察署檢察官於94年10月17日，以94年度毒偵緝字
    第143 號、94年度毒偵字第2064號不起訴處分確定。詎甲○
    ○竟不知悔改，復自95年4 月中旬起至同年8 月10日止，在
    其臺北市大同區○○○路○ 段205 巷32號2 樓住處及臺北市
    北投區○○街○ 段301 號內政部警政署保安警察第一總隊內
    廁所等處，約1 個星期1 次之頻率，將海洛因摻入香菸點燃
    吸食之方式，施用第一級毒品海洛因多次，為警於同年8 月
    13日晚間10時20分許（起訴書誤繕為同年8 月14日），在前
    述內政部警政署保安警察第一總隊忠勇樓1 樓男廁內查獲，
    並當場扣得甲○○所有、供施用海洛因所用之分裝袋10個。
    經警採集尿液送驗，鑑驗結果呈鴉片類陽性反應，始悉上情
    。
二、案經臺北市政府警察局北投分局報請臺灣士林地方法院檢察
    署檢察官偵查起訴。本院於準備程序進行中，甲○○就被訴
    事實為有罪之陳述，嗣經本院合議庭裁定由受命法官獨任進
    行簡式審判程序。
    理  由
一、查被告甲○○係於94年11月30日入伍服替代役，預計於96年
    3 月退伍，其服替代役期間，依兵役法第25條第2 項規定，
    並無現役軍人身份，本院就被告本件違反毒品危害防制條例
    案件，自有審判權，合先敘明。上揭多次施用第一級毒品海
    洛因之事實，業經被告於本院審理時坦承不諱，並有被告所
    有、供施用海洛因所用之分裝袋10個扣案可資佐證，另被告
    於95年8 月13日為警查獲後，經採集尿液送驗結果，呈鴉片
    類陽性反應，此有臺灣尖端先進生技醫藥股份有限公司95年
    8 月23日濫用藥物尿液檢驗報告1 紙附卷可稽，足徵被告之
    自白與事實相符。
二、查海洛因為毒品危害防制條例所稱之第一級毒品，觀諸該條
    例第2 條第2 項第1 款規定甚明。按毒品危害防制條例第23
    條第2 項規定，觀察、勒戒或強制戒治執行完畢釋放後，5
    年內再犯第10條之罪者，檢察官或少年法院（地方法院少年
    法庭）應依法追訴或裁定交付審理。本件被告於94年10月3
    日觀察、勒戒執行完畢釋放後5 年內，自95年4 月中旬起至
    同年8 月13日止，犯毒品危害防制條例第10條第1 項之罪，
    自應依法追訴。
三、核被告所為，係犯毒品危害防制條例第10條第1 項之施用第
    一級毒品罪。其施用第一級毒品前後持有第一級毒品之行為
    ，為施用第一級毒品行為之當然結果，不另論罪。次按刑事
    法若干犯罪行為態樣，本質上原具有反覆、延續實行之特徵
    ，立法時既予特別歸類，定為犯罪構成要件之行為要素，則
    行為人基於概括之犯意，在密切接近之一定時、地持續實行
    之複次行為，倘依社會通念，於客觀上認為符合一個反覆、
    延續性之行為觀念者，於刑法評價上，即應僅成立一罪。學
    理上所稱「集合犯」之職業性、營業性或收集性等具有重複
    特質之犯罪均屬之，例如經營、從事業務、收集、販賣、製
    造、散布等行為概念者是（最高法院95年度臺上字第1079號
    判決要旨參照），亦即立法者針對特定刑罰規範之構成要件
    ，已預設其本身係持續實行之複次行為，具備反覆、延續之
    行為特徵，故將之總括或擬制成一個構成要件之「集合犯」
    行為，因刑法評價上為構成要件之行為單數，應僅成立一罪
    。而查毒品因具有成癮性、濫用性，此觀乎毒品危害防制條
    例第2 條之規定自明，立法實務首重以刑事處遇方式戒斷行
    為人毒癮，若無法收其實效，始依法追訴處罰，此由毒品危
    害防制條例第20條、第23條之規定亦可得知，故施用毒品本
    身具備反覆、延續之行為特徵，持續多次施用毒品始為此類
    犯罪之典型或常態，於刑法評價上，施用毒品應僅成立集合
    犯一罪。準此，有關行為人多次施用毒品之犯罪，實務前均
    依修正前刑法第56條連續犯之規定論以一罪，並加重其刑，
    惟因上開連續犯規定業經修正刪除，並自95年7 月1 日施行
    ，其中修正理由說明四並載明「至連續犯之規定廢除後，對
    於部分習慣犯，例如竊盜、吸毒等犯罪，是否會因適用數罪
    併罰而使刑罰過重產生不合理之現象一節，在實務運用上應
    可參考德、日等國之經驗，委由學界及實務以補充解釋之方
    式，發展接續犯之概念，對於合乎接續犯或包括的一罪之情
    形，認為構成單一之犯罪，以限縮數罪併罰之範圍，用以解
    決上述問題」等語，是本院基於前述施用毒品構成要件之反
    覆實行特徵，並考量連續犯規定業經刪除之法律實然面暨修
    正刪除之立法理由，認為行為人如基於反覆實行之犯意，在
    密切接近之一定時、地，持續實行單次或複次之施用毒品行
    為，應僅成立集合犯一罪，且因不再論以連續犯，此部分即
    無因刑法第56條之連續犯規定業經修正刪除而有新舊法比較
    之必要。經查本案被告於觀察、勒戒執行完畢釋放後之次年
    ，即再犯本案犯行，且約1 個星期施用1 次之頻率，時間長
    達4 個月等情，如前所述，且被告於偵查中已明確表示會一
    直想要吸海洛因等語，顯見被告係因吸毒成癮，乃基於多次
    實施犯行之決意，於密接之時、地，反覆而持續施用毒品，
    揆諸前揭說明，自應論以集合犯之包括一罪。而被告施用第
    一級毒品之犯行既係僅成立集合犯之一罪，其一部行為涉及
    舊法，一部涉及新法，即應依最後行為時之法律處斷（最高
    法院29年上字第3866號判例要旨參照）。
四、爰審酌被告經觀察、勒戒後，竟又再度施用毒品，顯見其意
    志不堅，無法戒絕毒癮、犯罪之動機、手段、施用毒品時間
    非短、施用毒品為自戕行為，對身體健康產生危害及犯罪後
    始終坦承犯行之態度等一切情狀，量處如主文所示之刑。另
    新修正刑法第57條關於科刑時應審酌之事項，其中修正後刑
    法第57條第7 款「犯罪行為人與被害人之關係」，係將修正
    前同條第8 款「犯人與被害人『平日』之關係」之「平日」
    一語刪除，擴大犯罪行為人與被害人在犯罪行為上之關係，
    亦屬科刑時應予考慮之標準，修正後同條第8 款並增列「犯
    罪行為人違反義務之程度」，此均屬法院就刑之裁量審認標
    準之明文化，非屬法律之變更（最高法院95年5 月23日第8
    次刑庭會議決議亦同此意旨），自無新修正之刑法第2 條第
    1 項規定之適用，併此說明。
五、扣案之分裝袋10個，係被告所有、供施用第一級毒品海洛因
    所用之物，分裝袋其內原裝之第一級毒品海洛因皆已用磬，
    業據被告供明在卷，爰依刑法第38條第1 項第2 款規定宣告
    沒收。
據上論斷，應依刑事訴訟法第273 條之1 第1 項、第299 條第1
項前段，毒品危害防制條例第10條第1 項，刑法第11條前段、第
38條第1 項第2 款，判決如主文。
本案經檢察官黃德松到庭執行職務。
中    華    民    國    95    年    12    月    14    日
                  刑事第六庭法官  黃潔茹
以上正本證明與原本無異。
如不服本判決應於判決送達後10日內向本院提出上訴狀。
                            書記官  柳瑞宗
中    華    民    國    95    年    12    月    14    日
附錄本案論罪科刑法條之依據：
毒品危害防制條例第10條第1 項
施用第一級毒品者，處 6 月以上 5 年以下有期徒刑。

司法院資訊處製作；財團法人民間司法改革基金會備份。
